【裁判字號】    92,交聲,129
【裁判日期】    920227
【裁判案由】    違反道路交通管理處罰條例聲明異議
【裁判全文】
臺灣臺北地方法院交通事件裁定                    九十二年度交聲字第一二九號
    受處分人  甲○○
    即異議人
右列受處分人因違反道路交通管理處罰條例案件，對於台北市交通事件裁決所九十二
年一月九日所為之處分（原處分：北市裁三字第駕裁二二－Ｃ00000000號）
，聲明異議，本院裁定如左：
    主  文
異議駁回。
    理  由
一、按汽車行駛於道路上，其汽車駕駛人或前座乘客未繫安全帶者，處汽車駕駛人新
    台幣（下同）一千五百元罰鍰，道路交通管理處罰條例第三十一條第一項定有明
    文。
二、本件受處分人即異議人甲○○，於民國九十一年八月七日十六時三十分許，駕駛
    車號ＲＺ－七二四五號之自用小客車，途經台北縣新店市○○路○段時，因駕駛
    人未繫安全帶，為台北縣警察局交通隊新店分隊（以下稱新店分隊）員警林賢義
    所發現攔停，並以受處分人有違反道路交通管理處罰條例第三十一條第一項之行
    為當場掣單舉發，受處分人簽收員警開立之舉發違反道路交通管理事件通知單，
    並依限自行到案提出申訴，原處分機關函請舉發機關調查結果，仍認受處分人有
    上開違規行為，乃依道路交通管理處罰條例第三十一條第一項之規定裁處受處分
    人罰鍰一千五百元。
三、本件異議人對右揭時地駕車經過一情並無異詞，惟矢口否認有何未繫安全帶駕駛
    汽車之行為，辯稱略以：當時我駕車至加油站打氣，車子停妥後打開車門，即出
    現一位警員盤查證件，本人依規定出示，不料警員拿了證件即騎車離去，原以為
    碰上假警察騙走證件，即猛追而去，還好警員在路口停下來，舉發單上記載之違
    規地點「安康路二段加油站旁」，並非事實，而應是加油站「內」之打氣管前，
    加油站內並非公共道路，依規定並不需要繫上安全帶，況本人已停妥車子要下車
    打氣，若不解開安全帶，如何打氣云云。經查：受處分人行車途經台北縣新店市
    ○○路○段時未繫安全帶，業據證人即舉發員警林賢義於本院調查中結證稱：我
    當日十四點開始服交通稽查勤務，行經安康路時，看到受處分人未繫安全帶駕駛
    ，受處分人的車子是行進中，在安康路二段側邊，當時我在受處分人車子的左後
    方，因為發現受處分人有違規情形，就請他靠右邊停並掣單舉發，旁邊剛好有加
    油站，但舉發時受處分人並沒有在加油站裡面，也沒有在打氣筒旁等語（見本院
    九十二年二月十九日訊問筆錄），衡諸交通警員掣單舉發違反道路交通管理處罰
    條例所列之違規事實，本質上為行政處分，係公務員基於職務上權力，依法就特
    定之具體事件所為具有公法上效果之單方行政行為，基於公務員為公法上行為具
    有公信力之原則，該行政處分當可被推定為真正。雖證人即加油站站長簡貴昌證
    稱：當天我在加油站內第三個加油島處，看到受處分人進來在加油站打氣筒處，
    隨即警察就騎車過來，拿著受處分人的證件並騎到加油站汽車加完油出口處的路
    邊，我看到的就只有這樣子等語，證人即受處分人之配偶高世芳則證稱：當天我
    先生要打氣，停在加油站的打氣筒旁準備要開門時，警察就騎機車過來，說要看
    他的證件，他說我先生沒有綁安全帶，我先生就說我要下車打氣，警察就說不要
    講那麼多，你就是沒綁安全帶先把證件拿出來，然後警察就拿著證件，騎到加油
    站另一邊的出口，在寫字，大概在開罰單，我先生並沒有追出去，而是發現警察
    有停下來，所以我先生就先把車子打完氣後，再走過去找警察把證件拿回來；警
    察有說我們在走安康路有一小段沒有繫安全帶，是否有這樣的情形，我在照顧小
    孩也沒有注意到。但他從家裡出發時，我有看到他有繫安全帶等語（均見本院上
    開訊問筆錄），然上開證言均無從證明受處分人駕駛前開汽車行駛於台北縣新店
    市○○路上時，確無警員舉發之未繫安全帶之違規事實，且證人高世芳之前開證
    言顯示警員林賢義在舉發時有告知受處分人其行駛安康路時有未繫安全帶之情事
    ，是尚不足認警員林賢義有虛捏違規事實進行取締之情事，則執勤警員本其維護
    交通秩序、安全職責所為之舉發，當受合法、正確之推定。受處分人雖以前開情
    詞為辯，尚難可採。綜上所述，本件受處分人確實有駕駛自小客車行駛於道路而
    未繫安全帶之違規行為。原處分機關依道路交通管理處罰條例第三十一條第一項
    規定裁處罰鍰一千五百元，核無違誤，本件受處分人之異議為無理由，應將其異
    議駁回。
四、據上論斷，應依道路交通案件處理辦法第十九條，裁定如主文。
中      華      民      國      九十二      年    二    月    二十七    日
                                      臺灣臺北地方法院交通法庭
                                          法  官  歐陽漢菁
右正本證明與原本無異。
如不服本裁定應於送達後五日內向本院提出抗告狀。
                                          書記官  沈 芳 君
中      華      民      國      九十二      年    三      月    三      日


司法院資訊處製作；財團法人民間司法改革基金會備份。
